---
title: "Werkgroep 2 MTO-D"
author: "Chris HJ Hartgerink"
date: "February 2-5, 2016"
output: ioslides_presentation
---

## Huishoudelijk

1. Vandaag: Opgaven 1, 2, 6, 10
2. Slides beschikbaar op [bitly.com/2016mto-d](bitly.com/2016mto-d)
3. Antwoorden van de opgaven worden beschikbaar aan einde vd week
4. Voor restriction of range kun je demo bekijken: [link](http://onlinestatbook.com/2/describing_bivariate_data/restriction_demo.html).

## Meetschalen

-Makkelijk te onthouden met NOIR

1. **N**ominaal = categorieen
2. **O**rdinaal = geordende categorieen
3. **I**nterval = continue schaal met alleen absolute interpretatie
4. **R**atio = continue schaal met absolute + relatieve interpretatie (vereist als
minimale waarde 0)

## Meetschalen voorbeelden

- Met voorbeelden makkelijker te onthouden
1. **N**ominaal = bv geslacht
2. **O**rdinaal = bv leeftijdcategorie
3. **I**nterval = bv Celsius
4. **R**atio = bv Kelvin, lengte

## Tabel 1
| x | 2 | 2 | 3 | 3 |4|4|5|5|6|6
|---|---|---|---|---|
| y | 0 | 4 | 1 | 5|2|6|3|7|4|8

## Opgave 1

```{r Plot opgave 1, echo = FALSE}
library(ggplot2)
x <- c(2,
2,
3,
3,
4,
4,
5,
5,
6,
6)
y <- c(0,
4,
1,
5,
2,
6,
3,
7,
4,
8)
qplot(x, y, main = "Table 1 plot")
```

## Opgave 1 (cont.)

- Gemiddelde $\bar{x}=\frac{\sum\limits^n_{i=1}x_{i}}{n}$
- Lees als: het gemiddelde van x staat gelijk aan de som van elke individuele score van de steekproef *n*, gedeeld door de grootte van de steekproef
- Variantie $s^2_x=\frac{\sum\limits^n_{i=1}(x_i-\bar{x})^2}{n-1}$
- Lees als: de variantie van x staat gelijk aan de som van het verschil tussen elke individuele score en het gemiddelde, wat vervolgens gekwadrateerd is en gedeeld door de steekproefgrootte minus 1.


## Opgave 1 (cont.)

- Gemiddelde $\bar{x}=\frac{\sum\limits^n_{i=1}x_{i}}{n}$
- Variantie $s^2_x=\frac{\sum\limits^n_{i=1}(x_i-\bar{x})^2}{n-1}$
- Zie hier dus al dat als we een transformatie plaats laten vinden die de scores vermenigvuldigt, dit een ander effect op $\bar{x}$ heeft dan op $s^2_x$!
- Dat is: het gemiddelde vermenigvuldig je met bijvoorbeeld $5$, maar bij $s^2_x$ heeft dit een kwadratisch effect, i.e., $5^2$

## Opgave 1 (cont.)

Zo hebben we ook nog de

- Covariantie $s_{xy}=\sum\limits^n_{i=1}\frac{(x_i-\bar{x})\times(y_i-\bar{y})}{n-1}$
- Dit is hetzelfde als de variantie, maar dan over twee variabelen.
- Oftewel, een variantie van 1 variabele is de covariantie van een variabele met zichzelf

### Voor geinteresseerden
$s_{xx}=\sum\limits^n_{i=1}\frac{(x_i-\bar{x})\times(x_i-\bar{x})}{n-1}$ wat reduceert tot $s^2_x=\frac{\sum\limits^n_{i=1}(x_i-\bar{x})^2}{n-1}$


## Opgave 1 (cont.)

- $\bar{x}=$ `r round(mean(x), 3)`
- $s^2_x=$ `r round(var(x), 3)`
- $s_x=$ `r round(sd(x), 3)`

- $\bar{y}=$ `r round(mean(y), 3)`
- $s^2_y=$ `r round(var(y), 3)`
- $s_y=$ `r round(sd(y), 3)`

- $s_{xy}=$ `r round(cov(x, y), 3)`

## Lineaire transformaties

### Optellen
Wanneer we een variabele transformeren met een constante, veranderen we **alleen** gemiddelde!

$v=x+5$ leidt tot $\bar{v}=$ `r round(mean(x+5), 3)` en $s^2_v=$ `r round(var(x+5), 3)`

Oorspronkelijk $\bar{x}=$ `r round(mean(x), 3)` en $s^2_x=$ `r round(var(x), 3)`

## Lineaire transformaties

### Vermenigvuldigen
Wanneer we een variabele vermenigvuldigen veranderen we zowel gemiddelde als variantiestructuur!

$v=5\times x$ resulteert in $\bar{v}=$ `r round(mean(5*x+5), 3)` en $s^2_v=$ `r round(var(5*x+5), 3)`

Oorspronkelijk $\bar{x}=$ `r round(mean(x), 3)` en $s^2_x=$ `r round(var(x), 3)`

## Lineaire transformaties

MAAR! Correlatie verandert niet

```{r, echo = FALSE}
qplot(5 * x, y, main = "Tabel 1 getransformeerd")
```

## Transformatieregels

Wanneer variabele $v$ voortkomt uit een transformatie van $x$, weten we:

$\bar{v}=a\times\bar{x}+b$

$s^2_v=a^2\times s^2_x$

$s_{vy}=a\times s_{xy}$ (wanneer we ook $y$ vermenigvuldigen met iets, bv $w$, dan doen we $a\times w\times s_{xy}$)

$r_{vy}=r_{xy}$

## Opgave 10

$\phi=\frac{(ad-bc)}{\sqrt{(a+b)(c+d)(a+c)(b+d)}}$

|| X=0   | X=1 | Total |
|-------|-----|-------|----|
| Y=0   | A   | B     | 12 |
| Y=1   | C   | D     | 28 |
| Total | 36  | 4     | 40 |

## Opgave 10

Minimumwaarde: laagste waarde mogelijk (i.e., grootste negatieve relatie!)

|| X=0   | X=1 | Total |
|-------|-----|-------|----|
| Y=0   | 8   | 4     | 12 |
| Y=1   | 28   | 0     | 28 |
| Total | 36  | 4     | 40 |

$\phi=\frac{(8\times0-4\times28)}{\sqrt{(8+4)(28+0)(8+28)(4+0)}}$ `r round( (8*0-4*28)/sqrt((8+4)*(28+0)*(8+28)*(4+0)), 3)`

## Opgave 10

Maximumwaarde: hoogste waarde mogelijk (i.e., grootste positieve relatie!)

|| X=0   | X=1 | Total |
|-------|-----|-------|----|
| Y=0   | 12   | 0     | 12 |
| Y=1   | 24   | 4     | 28 |
| Total | 36  | 4     | 40 |

$\phi=\frac{(12\times0-24\times4)}{\sqrt{(12+0)(24+4)(12+24)(0+4)}}$ `r round( (12*4-0*24)/sqrt((12+0)*(24+4)*(12+24)*(4+0)), 3)`

## Opgave 10

Doordat we met twee dichotome variabelen zitten, waarvan de marginalen vaststaan (rij en kolomtotalen), kan de correlatie maar beperkt varieren (variant op restriction of range!). 

`r round( (12*4-0*24)/sqrt((12+0)*(24+4)*(12+24)*(4+0)), 3)` $<\phi<$ `r round( (8*0-4*28)/sqrt((8+4)*(28+0)*(8+28)*(4+0)), 3)` 

Slecht voor schaal -> meer antwoordopties wordt dit minder probleem.